最高法院刑事判決　　　　　　　　　 111年度台上字第2426號
上　訴　人　臺灣高等檢察署檢察官賴正聲　
被　　　告　卓柏宏


上列上訴人因被告傷害案件，不服臺灣高等法院中華民國111年3
月8日第二審判決（110年度上訴字第3728號，裁定交付審判案號
：臺灣新北地方法院109年度聲判字第165號），提起上訴，本院
判決如下：
    主  文
原判決撤銷，發回臺灣高等法院。
    理  由
一、本件原判決以交付審判意旨略以：被告卓柏宏係成年人，並
    於址設新北市○○區○○路000 號之○○○○○診所擔任職
    能治療師，其於民國109年5月12日13時許，因前來職能評估
    之告訴人即兒童林○佑（101年6月生，真實姓名年籍詳卷）
    不從管教而敲打玩具，竟心生不滿，基於傷害犯意，以雙手
    抓握告訴人之右手，將告訴人騰空往右側摔落於舖有軟墊之
    地面（下稱本案摔落行為），致告訴人因而受有左前臂、右
    手挫傷等傷害，因認被告涉犯兒童及少年福利與權益保障法
    第112條第1項本文後段、刑法第277條第1項之成年人故意對
    兒童犯傷害罪嫌。經原審審理結果，認為不能證明被告犯罪
    ，因而撤銷第一審之科刑判決，改判諭知被告無罪，固非無
    見。
二、惟查：
  ㈠審理事實之法院，對於卷內被告有利及不利之直接、間接證
    據，應一律注意，詳為調查，綜合全案證據資料，本於經驗
    法則與論理法則以定其取捨，並將取捨證據及得心證之理由
    ，於判決內詳加說明，且不得將各項證據予以割裂，分別單
    獨觀察判斷。故證據雖已調查，但尚有其他足以影響結果之
    重要疑點或證據並未調查釐清，仍難遽為被告有利或不利之
    認定，否則即有調查職責未盡之違法。原判決認為依卷內事
    證尚難證明告訴人所受左前臂、右手挫傷之傷勢，確係因被
    告本案摔落行為所致，而不能證明被告上揭傷害犯行，無非
    以原審勘驗監視器光碟，結果為：……被告於影片6 分56秒
    時用手拉扯告訴人右手臂往地上摔，嗣後告訴人持續撫摸自
    己左手上臂之處，接著告訴人向被告揮打後往畫面右下方離
    開畫面，被告亦跟著往畫面右下方離開畫面，告訴人再出現
    於右下方畫面時係跪坐在地上，右手撫摸左手手腕之處，並
    在雙方爭執中低頭看向自己左手手腕處，嗣後被告雙手拉住
    告訴人雙手手腕處，告訴人欲掙脫被告而數次拉扯爭執，最
    後看著被告之手機數秒後離開畫面，可知被告為本案摔落行
    為後，告訴人僅有持續撫摸左上臂之動作，未見其有何撫摸
    左前臂或右手之動作，則此際告訴人之左前臂或右手有無受
    傷，已屬有疑，迄至後來告訴人及被告先後離開畫面，告訴
    人再出現於畫面時，其始因不明原因改撫摸左手腕處（屬左
    前臂），嗣後又低頭看向其左手腕處，對照上開監視器勘驗
    結果，足見告訴人於原審審理時所稱其因被告本案摔落行為
    而感到手臂疼痛、左手被摔等語，應係指其左上臂處而言；
    至告訴人所受左前臂挫傷之傷勢，最早應係該畫面外之不明
    原因所致，尚難謂與時間點更早之被告本案摔落行為有關（
    見原判決第4頁第9行至倒數第2行）。
  ㈡然查，案發現場地板固鋪有綠色地墊，惟其設置之目的，應
    僅為防免一般碰撞、跌倒等意外，而能減緩部分衝擊力，但
    並不因此保證在上跌撞或摔落者均安全無虞、不會造成任何
    傷害。稽諸卷附監視器翻拍照片及勘驗報告所示，影片6 分
    56秒被告係立於告訴人之右後側方，以雙手抓握告訴人右手
    ，將半蹲姿之告訴人拉起後使告訴人騰空翻轉摔落至地面，
    當告訴人以身體正面落地時，其左手臂亦有與地面撞擊；影
    片7分15秒告訴人趴在地上；影片7分30秒告訴人起身，哭泣
    並與被告爭執（見偵卷第18至19、50至51頁），核與告訴人
    證稱被告突然暴怒，把我抓起來用力的摔，我手臂很痛等語
    相符（見原判決第4頁第6行），如果無訛，以被告突然將告
    訴人騰空摔落所施之手段、力道，告訴人事發後之反應，兼
    告訴人摔落時左手臂有與地面撞擊之情況，極有可能因此同
    時造成告訴人左上臂疼痛、左前臂挫傷之傷害，此並非不能
    想像，能否謂告訴人自地板起身後其右手僅撫摸左上臂，未
    撫摸左前臂，逕認診斷證明書所載告訴人之左前臂挫傷，與
    被告本案摔落行為無任何因果關係？不無疑問。復查，挫傷
    指身體受外力撞擊所造成的軟組織（包括皮膚、肌肉及皮下
    組織等）損傷而產生血腫、瘀青，受傷害之人不一定即時反
    應挫傷患部之疼痛情況。本案告訴人於驟然間被拉起摔下後
    ，先撫摸身上較為疼痛部位，之後再察覺其他傷勢情狀，依
    告訴人年紀之舉止反應，應無違常。又原判決認為告訴人及
    被告先後離開畫面，告訴人再出現於畫面時，其始因不明原
    因改撫摸左手腕處（屬左前臂），嗣後又低頭看向其左手腕
    等節，因認告訴人所受左前臂挫傷之傷勢，應係該畫面外之
    不明原因所致，非與時間點更早之被告本案摔落行為有關。
    惟依卷附監視器翻拍照片及勘驗報告，影片7 分58秒，告訴
    人往門口移動；影片8 分0秒被告往前將告訴人攔下；影片8
    分3 秒告訴人跌坐在地，右手撫摸左手處（見偵卷第52頁）
    ，可見告訴人及被告先後離開畫面之時間，僅短暫數秒，被
    告似為阻擋告訴人離開教室而已，則此段畫面外之期間，是
    否確有不明原因之外力致告訴人受左前臂挫傷，以致於告訴
    人改撫摸其左手腕處？尚待釐清。原判決僅截取告訴人之片
    斷事後反應，未整體觀察被告所施之手段、力道及告訴人摔
    落撞擊地面之情況及其事發後之所有反應而為綜合判斷，遽
    認不能證明被告犯罪，尚嫌速斷。告訴人之左前臂挫傷，究
    與被告本案摔落行為有無關連？自非無再予研求之餘地。
三、以上或為上訴人上訴意旨所指摘，或為本院得依職權調查之
    事項，且上述原判決之違誤，已影響於事實之確定，本院無
    從據以自為裁判，應認原判決有撤銷發回更審之原因。
據上論結，應依刑事訴訟法第397條、第401條，判決如主文。
中    華    民    國   111    年    5     月    26    日
                  刑事第三庭審判長法  官  徐  昌  錦  
                                  法  官  林  海  祥  
                                  法  官  江  翠  萍  
                                  法  官  侯  廷  昌  
                                  法  官  林  恆  吉  
本件正本證明與原本無異
                                  書記官
中    華    民    國   111    年    5     月    30    日